【裁判字號】    89,交聲,510
【裁判日期】    900403
【裁判案由】    違反道路交通管理處罰條例聲明異議
【裁判全文】
臺灣臺北地方法院交通事件裁定            八十九年度交聲字第五一０號
    異議人即
    受處分人  甲○○
右列受處分人違反道路交通管理處罰條例案件，對於台北市交通事件裁決所中華民國
八十九年九月六日所為之處分（原處分案號：北市裁三字第駕裁二二－Ｚ00000
000號），聲明異議，本院裁定如左：
    主      文
異議駁回。
    理      由
一、按汽車行駛高速公路，應依速限標誌指示，高速公路交通管制規則第五條第一項
    前段定有明文，再汽車行駛於高速公路，而不遵管制之規定者，處汽車駕駛人新
    台幣（下同）三千元以上六千元以下罰鍰，道路交通管理處罰條例第三十三條第
    一項定有明文，末汽車駕駛人駕駛汽車違反道路交通管理處罰條例第三十三條規
    定者，除應依該條處罰鍰外，並予記違規點數一點，道路交通管理處罰條例第六
    十三條第一項第一款亦定有明文。
二、本件受處分人即異議人甲○○於民國八十九年七月二十日晚上十一時許，駕駛車
    號ＬＥ－五０一八號自用小客車，沿國道三號高速公路行駛，途經南向五公里處
    ，該處速限為時速九十公里，竟以時速一百二十四公里之速度超速行駛，而為內
    政部警政署國道公路警察局第六警察隊警員乙○○以雷達測速器測速發現當場攔
    停，並以受處分人有違反高速公路交通管制規則第五條第一項前段規定之違規行
    為，依違反道路交通管理處罰條例第三十三條第一項之規定當場掣單舉發，因受
    處分人拒絕簽收警員開立之舉發違反道路交通管理事件通知單，經警員在舉發通
    知單上載明受處分人拒絕簽收之事由後，依違反道路交通管理事件統一裁罰標準
    及處理細則第十一條第一項第一款規定，視為受處分人已經收受該通知單。嗣因
    受處分人於應到案日期前向原處分機關申訴，原處分機關函請舉發機關調查結果
    ，仍認受處分人有上開規定行為，於八十九年九月六日以北市裁三字第駕裁二二
    －Ｚ00000000號裁決書從輕裁處受處分人罰鍰三千元，並依同條例第六
    十三條第一項第一款規定，並記違規點數一點（原處分漏引同條例第六十三條第
    一項第一款，應更正）。
三、本件聲明異議意旨略以：伊開車近二十年車速始終維持在一百公里以下，無任何
    重大違規事件，該警員未出事有關超速之數據，只口頭告訴，且違規同時有三輛
    車經過，伊所駕車輛位於中間，為何前車沒有超速而判定伊超速云云，經查：舉
    發警員乙○○到庭證稱：測速器只能鎖定一台車，測速器感應到車子超速後，我
    們會再用手動的方式來測速，確定是那部車超速，我們是當場舉發的，所以沒有
    照片，當時有將感應器的紀錄拿給受處分人看，受處分人所講的第二台車、第三
    台車不一定都是同車速，所以我們可以確定是受處分人的車子超速等語，因交通
    警員掣單舉發違反道路交通管理處罰條例所列之違規事實，本質上為行政處分，
    係公務員基於職務上權力，依法就特定之具體事件所為具有公法上效果之單方行
    政行為，基於公務員為公法上行為具有公信力之原則，該行政處分當可被推定為
    真正，其據以依法處分之事實認定亦為真正無誤，此與民事訴訟法第三百五十五
    條第二項規定：「文書依其程式及意旨得認作公文書者，推定其為真正」之情形
    相同，本此公信原則，乃立法者賦予行政機關制定違反道路交通事件統一裁罰標
    準及處理細則，使勤務警員得當機處分（如該細則第二十三條）以達其維護交通
    秩序、安全之行政目的，反之，若謂公務員一切行政行為均需預留證據以證其實
    ，則國家行政勢必窒礙難行，據此，刑事訴訟法就犯罪證據有關之規定中與屬行
    政秩序罰之交通違規裁罰本質不合之部分，自不在準用之列，從而，受處分人既
    未就執勤警員之舉發有誤提出相關證據以供調查，本院經查亦無任何證據足資證
    明其有捏造事實違法取締之情事，則執勤警員本其維護交通秩序、安全職責所為
    之舉發，自應受到合法、正確之推定。再受處分人歷年未曾有重大違規行為，並
    不能因此據以認定本件並無超速違規之行為，而以雷達測速器測速，既已提示予
    受處分人，且係當場舉發之案件，自無須另有舉發照片以資證明。從而，本件受
    處分人所為辯稱，尚難遽予採信。事證明確，受處分人之違規行為堪以認定。
四、綜上所述，受處分人確有在右開時地駕車超速行駛之違規行為。原處分機關以受
    處分人有違反右開道路交通管理處罰條例第三十三條第一項規定之行為，從輕裁
    處受處分人罰鍰三千元，並依同條例第六十三條第一項第一款規定記違規點數一
    點，核無違誤，本件受處分人之異議為無理由，自應駁回其異議。
據上論斷，應依道路交通案件處理辦法第十九條，裁定如主文。
中      華      民      國    九十      年      四      月      三      日
                                      臺灣臺北地方法院交通法庭
                                          法  官  李  麗  玲
右正本證明與原本無異。
如不服本裁定，應於裁定送達後五日內向本院提出抗告狀。
              書記官  江  虹  儀
中      華      民      國    九十       年     四     月        四    日


司法院資訊處製作；財團法人民間司法改革基金會備份。
